臺灣高等法院臺南分院刑事判決　九十六年度上訴字第一０七號
上訴人
即被告　甲○○
　　　　　　　　（另案於臺灣臺南監獄臺南分監執行）
選任辯護人　嘉益 律師
上列上訴人因違反毒品危害防制條例案件，不服臺灣臺南地方法
院九十五年度訴字第三六九號中華民國九十五年十二月六日第一
審判決（起訴案號：臺灣臺南地方法院檢察署九十五年度毒偵字
第四八七號），提起上訴，本院判決如下：
    主    文
原判決撤銷。
甲○○連續販賣第一級毒品，累犯，處有期徒刑拾伍年，褫奪公
權拾年。販賣毒品所得新臺幣柒仟貳佰元，沒收之，如全部或一
部不能沒收時，以其財產抵償之。扣案第一級毒品海洛因拾貳包
（淨重壹點柒陸公克），沒收銷燬之；毒品外包裝拾貳個（重貳
點貳貳公克）、行動電話一具（含門號0000000000通
話晶片），均沒收。
    事    實
一、甲○○前因違反肅清煙毒條例，經法院判處有期徒刑三年六
    月，於民國（下同）九十二年四月四日縮刑期滿執行完畢。
    猶不知悔改，復基於販賣第一級毒品海洛因營利之概括犯意
    ，以其所有之0000000000號行動電話為聯絡工具
    ，連續於附表所示時間，在臺南縣新化鎮○○路一六七號前
    流動廁所旁，以新臺幣（下同）五百元至二千元不等之價格
    ，先後七次將第一級毒品海洛因販賣予陳浩文，販毒所得共
    七千二百元。嗣經警據報進行通訊監察，得知二人即將進行
    交易，乃於九十五年二月十一日十四時十分許，前往臺南縣
    新化鎮○○路一六七號流動廁所旁，先查獲陳浩文持有自甲
    ○○所買得之第一級毒品海洛因二包（含袋重各約０．二公
    克，陳浩文涉犯毒品危害防制條例部分，另由檢察官偵辦）
    ，再於同日十五時二十分許，在臺南縣新化鎮○○路一一四
    巷旁產業道路，發現甲○○行蹤，甲○○見警前來即將未及
    販出之第一級毒品海洛因一小包棄置於路旁，為警當場查獲
    。嗣員警另持搜索票，至甲○○臺南縣新化鎮○○路一一四
    巷三十號租屋處，查獲未及售出之第一級毒品海洛因十一包
    ，及所有供聯絡販毒之行動電話一具（含門號000000
    0000通話晶片）。
二、案經臺南縣警察局永康分局報告臺灣臺南地方法院檢察署檢
    察官偵查起訴。
    理    由
甲、程序方面：
    按被告以外之人於偵查中向檢察官所為之陳述，除顯有不可
　　信之情況者外，得為證據。被告以外之人於檢察事務官、司
　  法警察官或司法警察調查中所為之陳述，與審判中不符時，
    其先前之陳述具有較可信之特別情況，且為證明犯罪事實存
    否所必要者，得為證據。刑事訴訟法第一百五十九條之一第
    二項、第一百五十九條之二分別明文規定。證人陳浩文與被
    告俱無親屬與僱傭關係，業經渠於偵查中結證明確，其於偵
    查中向檢察官所為之證言，就偵查筆錄製作之原因、過程及
　　其功能等加以觀察，乃出於供述者之真意、並無違法取供情
　  事之信用性，且偵查陳述核與警訊陳述內容並無不同，足認
    無顯不可信之情況。依上開刑事訴訟法第一百五十九條之一
    第二項規定，認證人陳浩文於偵查中之陳述自可採為證據。
    又證人陳浩文於警訊陳述，雖與原審所述不符，然就警詢筆
    錄製作之原因、過程，其「外部情況」，足以令人相信於陳
    述過程未受其他外力影響，其意思決定及活動顯未受有不當
    之干預，摻入虛偽之可能性甚低，縱未經由詰問程序以檢驗
    其真實性，亦顯不致損及被告之利益，其供述之信用性，自
    諸般情況觀之，充分地被承認，且與其偵查中陳述尚無不符
    ，是應認證人陳浩文於警詢時之陳述應具有較可信之特別情
    況，且證人陳浩文之警詢陳述，除有助於闡明本案待決事實
    之存否，於犯罪之證明上，更有以此證據為必要之特別理由
    存在，顯為證明本案犯罪事實存否所必要。依上開刑事訴訟
    法第一百五十九條之二規定，認證人陳浩文於警訊之陳述亦
    可採為證據。
乙、實體方面：
一、訊據上訴人即被告甲○○矢口否認有販賣毒品海洛因犯行，
    辯稱：因陳浩文透過陳福明向伊借八千元，所以才於電話中
    提到要還伊二千元。當時係陳浩文與伊各出二千元去買海洛
    因云云。
二、經查：
(一)上揭如附表所示被告連續七次販賣海洛因予陳浩文事實，業
    據證人陳浩文於偵查中證稱：「（是否在九十五年二月十一
    日下午二時許與甲○○約在新化鎮○○路一六七號旁流動廁
    所交易毒品？）是。」「（如何聯繫？）我是在新化國中旁
    邊姑娘廟旁以公用電話撥打甲○○之行動電話，行動電話號
    碼為0000000000號。」「（電話內容為何？）我
    向他說我要還二千元」「（為何購買毒品要說還二千元？）
    這是甲○○要求之暗語。」「（還款二千元代表何意？）代
    表我要購買二千元海洛因。」「（為何會約在流動廁所旁邊
    交易？）這是甲○○要求的。」「（電話內容中為何未表示
    約在該處？）因為那個流動廁所是甲○○帶我去的，我們第
    一次交易地點就在那裡，之後都固定在那裡交易，所以我打
    電話要向他購買毒品他就知道要在該處見面。」「（總共向
    甲○○購買幾次毒品？）大概七、八次，是從九十五年二月
    五日開始向他購買」等語明確（見偵查卷第二十、二十一頁
    ），復有被告不爭執之與證人陳浩文之通訊監察譯文卷附可
    資參佐（見一審卷第五十五至七十八頁、本院卷第四十三頁
    ）。陳浩文更於偵查中當庭指認被告為販賣毒品海洛因之人
    無訛（見偵查卷第二十一頁）。
(二)再者，被告不爭執之與證人陳浩文之通訊監察譯文，經原審
    提示予證人陳浩文，證人陳浩文就該通訊內容所指何意，並
    於原審審理時到庭結證：「（提示九十五年二月七日監聽譯
    文B部分P6《即附表編號三譯文》，譯文所載『跟你討一餐
    吃』是何意？）就是我跟他要我一次用量。」「（差五百是
    何意？）就是要先拿五百元毒品。」「（過去是何意？）就
    是好，他要拿五百元毒品給我。」「（提示九十五年二月七
    日監聽譯文B部分P6《即附表編號三譯文》這次你有無給甲
    ○○錢？）沒有，就是欠他五百元，但是他有拿毒品給我。
    」「（提示九十五年二月八日上午十時四十六分監聽譯文C
    部分P3《即附表編號五譯文》譯文所載『我要拿兩張』是何
    意？）拿兩千元毒品。」「（被告甲○○當天有拿給你嗎？
    ）有的，因他那邊有毒品，就直接拿兩千元毒品給我。」「
    （你一餐用量，約值多少錢？）約五百元左右。」「（提示
    九十五年二月九日上午八時四十四分監聽譯文C部分P5《即
    附表編號六譯文》他當天有無拿毒品給你？）有的。」「（
    你是否每次與被告甲○○約見面，都可以拿到毒品？）是的
    。」「（提示九十五年二月六日監聽譯文B部分P2《即附表
    編號二譯文》這次你有給甲○○錢嗎？）好像一千七百元。
    」「（提示九十五年二月八日監聽譯文《即附表編號四譯文
    》這次有無拿錢給甲○○？）有的。」「（拿多少錢？）好
    像一千元。」「（拿到多少份量？）他拿五百元毒品給我，
    其餘五百元甲○○說他已經抵扣之前所欠。」（見一審卷第
    一四０至一四三頁），計被告販賣毒品海洛因予陳浩文詳情
    如附表所示七次。因證人陳浩文於原審證稱：「九十五年二
　　月十一日被查獲那次，被告有交毒品給我，但尚未向我收二
  　千元云云，依罪疑雖輕從被告有利之原則，第七次被告並無
    販賣所得，則被告販賣毒品所得應為七千二百元。
(三)證人陳浩文於九十五年二月十一日十四時十分為警查獲後，
    採得之尿液送檢驗結果，確實呈嗎啡陽性反應，有尿液編號
    與真實姓名對照表編號名冊暨長榮大學九十五年二月二十三
    日確認報告在卷為憑（見警卷第三十七、三十八頁），足證
    證人陳浩文證述向被告所購買之毒品為海洛因無訛。此外，
    復有被告為警查獲時所扣得之毒品十二包、行動電話（含0
    000000000通話晶片）一具可資佐證，上開毒品經
    送法務部調查局檢驗結果，均含第一級毒品海洛因成份（淨
    重一．七六公克、空包裝重二．二二公克），有法務部調查
    局九十五年五月四日調科壹字第二００００六一九九號鑑定
    通知書附卷足稽（見一審卷第四十九頁），事證明確。
(四)證人陳浩文嗣於原審改稱：前於偵查中因毒癮發作，意識不
    清，且警察要我照著警局筆錄所載內容向檢察官陳述，我因
    此向檢察官表示九十五年二月十一日下午二時許與甲○○聯
    絡之電話內容中提及之「還兩千元」（即附表編號七），是
    甲○○要求之暗語，代表我要購買兩千元海洛因之意，事實
    上所謂「還兩千元」是指我與甲○○約好要各自出二千元購
    買海洛因。另外九十五年二月五日那次電話聯絡（即附表編
    號一），目的同樣是要合資購買毒品云云。附和被告所辯係
    二人合資購買毒品之詞。惟由證人陳浩文於警詢時，尚未就
    「為何與被告約在流動廁所旁交易」、「電話內容為何未表
    示約在該處」等有關交易過程為何作說明，然於偵查中竟能
    就警局中未為陳述之部分明確證述：「（為何會約在流動廁
    所旁邊交易？）這是甲○○要求的。」「（電話內容中為何
    未表示約在該處？）因為那個流動廁所是甲○○帶我去的，
    我們第一次交易地點就在那裡，之後都固定在那裡交易，所
    以我打電話要向他購買毒品他就知道要在該處見面。」等詞
    ，且於原審就與被告之通訊監察譯文內容所指何意，更能明
    確說明，詳如前述，顯見證人陳浩文辯稱偵查中所述，均依
    照警局筆錄所載云云，並非實情。證人陳浩文又稱：因偵查
    中毒癮發作，意識不清，不知為何會如此陳述云云，然由證
    人陳浩文於檢察官該次訊問時，不僅正確無誤地陳述出被告
    甲○○之聯絡電話，且知悉向檢察官表達請求能給予機會，
    替自己辯護，足認證人陳浩文受訊時之意識尚非如其所陳意
    識不清楚。再參諸陳浩文於原審審理時陳述：偵訊時檢察官
    並未要求證人應如何配合陳述等語，是證人陳浩文於偵查中
    之證詞既出於自由意願，自可採信，且其於偵查中之證詞復
    有卷附監聽譯文可資參佐，證人陳浩文嗣後翻異前供，改稱
    係合資購買毒品云云，純係事後與被告勾串所為迴護之詞，
    自不足採。
(五)被告聲請傳訊證人陳福明，證明證人陳浩文積欠被告八千元
    債務，證人為還款予被告，因此於電話中表示要還兩千元等
    情，而證人陳福明於原審到庭後亦證述：被告曾向我表示，
    陳浩文先前向被告說我要向被告借錢，被告因而拿八千元予
    陳浩文，事實上我並未向被告借錢等情（見一審卷第九十九
    頁）。然被告迭於警詢、偵查中、原審均供稱不認識陳浩文
    ，沒有仇恨糾紛（見警卷第五頁、偵查卷第十七頁、一審卷
    第十六頁），被告怎會借錢予不認識之陳浩文，於社會常情
    有違？且據被告於警詢供稱：目前沒有從事職業，經濟來源
    都是向朋友借貸，長期吸食海洛因之費用均是向朋友及親戚
    借貸，一天大約吸食毒品約三千元（見警卷第六、七頁、一
    審卷第十六頁），被告怎會有資金借貸予陳浩文？況由證人
    陳福明之證述，僅係聽聞被告所稱曾拿八千元予陳浩文之傳
    聞證據，當時陳福明並未在現場，亦難作為被告有利之證據
    。再者被告於案件起訴移審原審時，就借錢過程，供稱：我
    不認識陳浩文，陳浩文是之前經朋友陳福明帶來給我認識的
    ，那時陳福明開口向我借錢，時間大約是在九十四年十二月
    份，後來我跟陳福明催討時，陳福明才說是陳浩文借的，他
    們互相推來推去，我有放話說要給陳浩文好看，所以可能陳
    浩文挾怨報復等詞（見一審卷第十六頁），亦核與證人陳福
    明上開證述，迥不相符；足認證人陳福明於原審之證述，顯
    為事後為迴護被告而臨訟杜撰，亦無法資為被告有利之認定
    。
(六)被告對於購入及販賣海洛因之價格雖堅不吐實，惟近年來政
    府為杜絕毒品之氾濫，對於查緝施用及販賣毒品之工作，無
    不嚴加執行，非法販賣毒品，又為毒品危害防制條例之重罪
    ，其法定刑為死刑、無期徒刑，經警查緝甚嚴，設若無利可
    圖，衡情一般持有毒品之人當無輕易將所持有之毒品轉讓他
    人而甘冒於再次向他人購買時，而有被查獲移送法辦之危險
    之理，況被告並無工作，自己又有毒癮，自需金錢來源，以
    供應吸毒所需，且被告與陳浩文間，既非至親，又無故舊關
    係，則被告前後七次出售毒品海洛因給陳浩文，若無從中謀
    利，顯然與常情不符，是被告前揭七次販賣毒品海洛因，顯
    有營利之意圖。
(七)綜上所述，本件事證已明，被告販賣毒品海洛因犯行堪以認
    定。
三、查海洛因係毒品危害防制條例第二條第一項第一款所定之第
    一級毒品，核被告甲○○販賣第一級毒品海洛因予陳浩文，
    係犯毒品危害防制條例第四條第一項販賣第一級毒品罪。被
    告行為後，刑法業於九十四年一月七日修正，同年二月二日
    公布，於九十五年七月一日施行，修正後刑法已刪除第五十
    六條連續犯規定，則被告之犯行，因刑法既已刪除連續犯規
    定．則前開數行為，因係屬侵害數個個別不同之生命法益，
    自應以數個獨立罪論處，併合處罰後合併定其應執行刑。比
    較新舊刑法適用之結果，均以修正前之舊刑法規定較有利於
    被告，依新刑法第二條第一項前段規定，應適用修正前之舊
    刑法論以連續犯（最高法院九十五年第八次刑事庭會議決議
    參照）。準此，被告先後七次販賣毒品之行為，時間緊接，
    方法相同，顯係基於概括犯意反覆為之，應依修正前刑法第
    五十六條連續犯規定論以一罪，且因販賣第一級毒品法定刑
    度為死刑、無期徒刑，依刑法第六十四條、第六十五條第一
    項規定，均不得加重其刑，故不予加重，僅就其法定刑罰金
    部分加重其刑。被告販賣毒品前，持有毒品之低度行為已為
    販賣之高度行為吸收，均不另論罪。被告前因違反肅清煙毒
    條例，經法院判處有期徒刑三年六月，於九十二年四月四日
    縮刑期滿，有被告全國前案紀錄表可參，於五年以內再故意
    犯有期徒刑以上之罪，不論依修正前刑法第四十七條，或修
    正後刑法第四十七條第一項規定，均構成累犯，對被告而言
    並無有利或不利之情形，自無適用修正後刑法第二條第一項
    之規定比較新舊法適用之問題，自應適用裁判時法之新刑法
    四十七條第一項規定（最高法院九十五年第二十一次刑事庭
    會議決議），論以累犯，且因販賣第一級毒品法定刑度為死
    刑、無期徒刑，依刑法第六十四條、第六十五條第一項規定
    ，均不得加重其刑，故不予加重，只就法定刑罰金部分遞加
    其刑。又被告販賣毒品之對象僅陳浩文一人，且僅極少量零
    星之販賣，所得金額亦僅為七千二百元，如科以最低刑無期
    徒刑仍嫌過重，犯罪之情狀顯可憫恕，乃依刑法第五十九條
    酌減其刑。因修正前刑法第五十九條規定「犯罪之情狀可憫
    恕者，得酌量減輕其刑。」新刑法第五十九條則規定：「犯
    罪之情狀顯可憫恕，認科以最低度刑仍嫌過重者，得酌量減
    輕其刑。」雖新刑法酌減其刑之條件較嚴謹，最高法院九十
    五年度第八次刑事庭會議決議認此為法院就刑之酌減審認標
    準見解之明文化，非屬法律之變更，自應適用新刑法第五十
    九條規定，不須再依刑法第二條第一項規定比較。
四、原審予被告論罪科刑，固非無見。惟按毒品危害防制條例第
    十九條第一項關於沒收之規定，係採義務沒收主義。故凡犯
    同條例第四條至第九條、第十二條、第十三條或第十四條第
    一項、第二項之罪者，其供犯罪所用之物或因犯罪所得之財
  　物，均應諭知沒收，法院無審酌之餘地。而毒品之外包裝有
　　防止毒品裸露、逸出及潮濕之功用，並便於攜帶及運輸，其
  　係供販賣、運輸毒品所用之物，至為顯然。原判決於該毒品
　　之外包裝，竟漏未依上開規定宣告沒收，並有判決不適用法
  　則之違誤；另被告販賣本件毒品所得為七千二百元（第七次
    尚未得款），原判決認定為九千二百元，亦有不當。被告上
    訴否認犯罪，雖無足取。但原判決既有可議，自屬無法維持
    ，應由本院撤銷改判之。爰審酌被告有犯罪前科，多次販賣
    第一級毒品供陳浩文施用，戕害他人身體健康至深且鉅，犯
    後否認犯行，未見悔意等一切情狀，量處有期徒刑十五年，
　　並宣告褫奪公權十年。扣案第一級毒品海洛因十二包（合計
　  淨重一．七六公克），應依毒品危害防制條例第十八條第一
    項前段，沒收銷燬之。被告販賣毒品所得七千二百元，依毒
    品危害防制條例第十九條第一項，宣告沒收，販毒所得如全
    部或一部不能沒收時，以其財產抵償之。上開毒品外包裝（
    重二．二二公克）及行動電話一具（含晶片0000000
    000）為供犯罪所用，依毒品危害防制條例第十九條第一
    項規定沒收；另扣案已使用之注射針筒九支、斜口吸管三支
    、行動電話一支（內含門號0000000000號通話晶
    片）、夾鍊袋一百十五個等物，尚無證據證明與被告販毒有
    關，乃不為沒收之諭知，附此敘明。
據上論斷，應依刑事訴訟法第三百六十九條第一項前段、第三百
六十四條、第二百九十九條第一項前段，毒品危害防制條例第四
條第一項、第十八條第一項前段、第十九條第一項、刑法第二條
第一項、第十一條前段、修正前第五十六條、第四十七條第一項
、第五十九條、第三十七條第二項，判決如主文。
本案經檢察官江守權到庭執行職務。
中　　華　　民　　國　　96　　年　　3     月　　28  　日
            刑事第一庭審判長法官　黃　崑　宗
                            法官　王　明　宏
                            法官　蔡　長　林
以上正本證明與原本無異。
如不服本判決，應於收受本判決後十日內向本院提出上訴書狀。
其未敘述上訴理由者並得於提起上訴後十日內向本院補提理由書
狀（均須按他造當事人之人數附繕本）「切勿逕送上級法院」。
　　　　　　　　　　　　　書記官　李　培　薇
中　　華　　民　　國　　96　　年　　3     月　　29  　日
附錄本案論罪科刑法條全文：
毒品危害防制條例第四條第一項：
　製造、運輸、販賣第一級毒品者，處死刑或無期徒刑；處無期
徒刑者，得併科新臺幣一千萬元以下罰金。
附表
┌──┬────┬────┬────┬────────────┐
│編號│販毒時間│販毒所得│販毒前通│通訊內容（A：指甲○○） │
│    │        │        │訊時間  │        （B：指陳浩文） │
├──┼────┼────┼────┼────────────┤
│ 一 │95.2.5  │2000元  │95.02.05│B：喂，「成哥」，你好， │
│    │        │        │18：59  │   我阿文，陳個阿弟仔。 │
│    │        │        │        │A：喔。                 │
│    │        │        │        │B：我拿「兩千」還你，一 │
│    │        │        │        │   樣啦乎？             │
│    │        │        │        │A：嗯。                 │
│    │        │        │        │B：你可以幫我用在一起？ │
│    │        │        │        │A：都用在一起而已。     │
│    │        │        │        │B：沒啦，我是說         │
│    │        │        │        │A：我知道，好啦。       │
│    │        │        │        │B：我現在過去。         │
│    │        │        │        │A：你到了再打。         │
│    │        │        │        │B：我在這裡而已，我到了 │
│    │        │        │        │A：好。                 │
├──┼────┼────┼────┼────────────┤
│ 二 │95.2.6  │1700元  │95.02.06│B：喂，成哥，我那個阿弟 │
│    │        │        │14：21  │A：喔。                 │
│    │        │        │        │B：「二張」。           │
│    │        │        │        │A：好。                 │
│    │        │        │        │B：我跟你講一下，我跟你 │
│    │        │        │        │   借一下百三元咧，下一 │
│    │        │        │        │   趟再補給你，我吃個飯 │
│    │        │        │        │A：好啦。               │
│    │        │        │        │B：我現在一樣過去。     │
│    │        │        │        │A：你到了嗎？           │
│    │        │        │        │B：我現在在這邊了。     │
├──┼────┼────┼────┼────────────┤
│ 三 │95.2.7  │尚未收取│95.02.07│B：喂，成哥，我阿弟仔啦 │
│    │        │        │09：07  │A：嗯。                 │
│    │        │        │        │B：成哥，是這樣子啦，今 │
│    │        │        │        │   天我們市場沒有做，我 │
│    │        │        │        │   沒有錢，跟你討一餐好 │
│    │        │        │        │   不好，還差你五百，...│
│    │        │        │        │A：好啦。               │
│    │        │        │        │B：那我過去。           │
├──┼────┼────┼────┼────────────┤
│ 四 │95.2.8  │1000元（│95.02.08│B：喂，成哥，我阿弟仔。 │
│    │        │含前次未│09：19  │A：嗯。                 │
│    │        │收取之所│        │B：成哥，你五百可以出嗎 │
│    │        │得）    │        │A：喔，好啦。           │
│    │        │        │        │B：可以嗎？             │
│    │        │        │        │A：嗯。                 │
│    │        │        │        │B：我現在在這邊了。     │
├──┼────┼────┼────┼────────────┤
│ 五 │95.2.8  │2000元  │95.02.08│B：喂，成哥，我阿弟仔   │
│    │        │　　　　│10：46  │A：嗯。                 │
│    │        │        │        │B：我要拿「兩張」。     │
│    │        │        │        │A：喔，好。             │
│    │        │        │        │B：現在過去你跟我說的那 │
│    │        │        │        │   裡。                 │
│    │        │        │        │A：好。                 │
│    │        │        │        │B：你可以幫我放在一起嗎 │
│    │        │        │        │A：好啦。               │
│    │        │        │        │B：好，謝謝。           │
├──┼────┼────┼────┼────────────┤
│ 六 │95.2.9  │500元   │95.02.09│B：成哥嗎？             │
│    │        │        │08：44  │A：對。                 │
│    │        │        │        │B：我阿弟仔啦，成哥，我 │
│    │        │        │        │   跟你借一餐好嗎？     │
│    │        │        │        │A：好啊。               │
│    │        │        │        │B：我早上要上班沒有錢， │
│    │        │        │        │   要下午才有錢。       │
│    │        │        │        │A：好。                 │
│    │        │        │        │B：下午你再扣起來好嗎。 │
│    │        │        │        │B：好啦，一樣那邊就好。 │
├──┼────┼────┼────┼────────────┤
│ 七 │95.2.11 │2000元  │95.02.11│B：喂。                 │
│    │        │尚未收取│13：50  │A：你好。               │
│    │        │        │        │B：成哥嗎？             │
│    │        │        │        │A：對。                 │
│    │        │        │        │B：成哥，我阿弟仔，我拿 │
│    │        │        │        │   兩千還你。           │
│    │        │        │        │A：好。                 │
│    │        │        │        │B：好。                 │
└──┴────┴────┴────┴────────────┘
